【裁判字號】    89,訴,3302
【裁判日期】    891130
【裁判案由】    塗銷不動產所有權移轉登記
【裁判全文】
臺灣臺北地方法院民事判決  八十九年度訴字第三三○二號
    原      告  黃正雄即祭祀公業黃瑞祥管理人
    訴訟代理人  陳益盛律師
                杜孟真律師
    被      告  財政部國有財產局
                            設台北市○○○路一四八號
    法定代理人  李瑞倉      住.
    訴訟代理人  高志達      住台北市○○○路○段二九○號四樓
    複  代理人  羅育華      住.
右當事人間塗銷不動產所有權移轉登記事件，本院判決如左：
    主    文
原告之訴及假執行之聲請均駁回。
訴訟費用由原告負擔。
    事    實
甲、原告方面：
一、聲明及陳述均如附件一所示。
三、證據：
    提出土地登記謄本、台北縣深坑鄉公所公告。
乙、被告方面：
一、聲明及陳述均如附件二。
二、證據：
    提出土登登記謄本。
    理    由
一、按原告之訴，依其所述之事實，在法律上顯無理由者，法院得不經言詞辯論，逕
    以判決駁回之，民事訴訟法第二百四十九條第二項定有明文。
二、本件原告起訴主張坐落於台北縣深坑鄉○○○段深坑子小段一三二、一三二之一
    、一三二之二地號土地三筆，係祭祀公業黃瑞祥所有，系爭土地於民國三十五年
    間辦理土地總登記時，因台北縣新店地政事務所（以下簡稱新店地政）將祭祀公
    業黃瑞祥管理人黃能誤登記為黃瑞祥管理人黃能，而漏記祭祀公業四個字，且嗣
    後亦因此誤認系爭土地之所有權人為黃瑞祥，於三十八年十二月三十一日以代管
    期滿收歸國有，而有重大登記錯誤之情形。爰依土地法第六十八條、民法第七百
    六十七條規定，訴請被告塗銷所有權登記，回復祭祀公業黃瑞祥所有云云。按登
    記人員或利害關係人於登記完畢後，發現登記錯誤或遺漏時，非以書面聲請該管
    上級機關查明核准後，不准更正，為土地法第六十九條所明定；又依本規則不應
    登記純屬登記機關之疏失而錯誤登記之權利，於第三人取得該土地權利新登記前
    ，登記機關得於報經直轄市或縣（市）地政機關查明核准後塗銷之，土地登記規
    則第一百三十二條定有明文；而登記錯誤，事屬行政官署本身業務上之錯誤，並
    非私權有所爭執，民事法院亦無從受理審判，行政法院六十年判字第二一七號判
    例參照。本件既係因登記錯誤所生之爭執，原告僅得依前開土地法及土地登記規
    則規定聲請塗銷，本院無從受理審判，原告依土地法第六十八條、民法第七百六
    十七條規定，提起本訴，其訴顯無理由，爰不經言詞辯論，逕以判決駁回之；又
    原告之訴既經駁回，其假執行之聲請，失所附麗，應併予駁回。
三、原告之訴為無理由，依民事訴訟法第七十八條，判決如主文。
中      華      民      國    八十九    年     十一     月     三十     日
                                      民事第六庭法      官  吳素勤
右為正本係照原本作成
如對本判決上訴，須於判決送達後廿日內向本院提出上訴狀
中      華      民      國    八十九    年     十二     月     一       日
                                                法院書記官  柯金珠


司法院資訊處製作；財團法人民間司法改革基金會備份。
